【裁判字號】    95,交易,126
【裁判日期】    950731
【裁判案由】    過失重傷害等
【裁判全文】
臺灣彰化地方法院刑事判決             95年度交易字第126號
公  訴  人  臺灣彰化地方法院檢察署檢察官
被      告  乙○○
輔  佐  人
即被告之子  甲○○
上列被告因過失重傷害案件，經檢察官提起公訴（95年度調偵字
第90號），本院裁定改依簡式審判審理判決如下：
    主  文
乙○○因過失傷害人致重傷，處有期徒刑伍月，如易科罰金，以
銀元佰元即新台幣玖佰元折算壹日，緩刑年。
    犯罪事實及理由
一、犯罪事實：
(一)、丁○○（已撤回告訴，另案為公訴不受理之判決）於民國94
    年5月29日，駕駛車牌號碼IDM-288號機車，沿彰化縣永靖鄉
    未劃設標線、寬度僅有4.4公尺之四竹路由東往西方向行駛
    ，於同日19時12分許，行經永靖鄉○○路四竹11支電線桿前
    ，原應注意車前狀況，隨時採取必要安全措施及兩車會車相
    互之間隔不得少於半公尺，而當時雖為夜間且無照明，惟天
    候晴朗、路面乾燥無缺陷、道路無障礙物、視距良好，並無
    不能注意之情事，竟疏於保持安全間隔，適有乙○○駕駛腳
    踏車自對向駛至，亦疏未注意車前狀況，隨時採取必要安全
    措施暨保持會車間隔，兩車遂於會車之際發生擦撞雙雙倒地
    ，致丁○○受有嚴重頭部外傷合併兩側腦葉挫傷水腫手術後
    、腦挫傷後失語症、腦挫傷後精神人格異常、顱骨修補後及
    嚴重中樞神經功能障礙等重傷害，乙○○則受有左手第4、
    第5掌骨折（開放性骨折）、左側脛骨、腓骨遠端骨折等傷
    害。乙○○於彰化縣警察局警員江明常前往其就醫之醫院處
    理本件交通事故時，當場承認其為肇事人並自首上開犯行，
    而接受審判。
(二)、案經彰化縣警察局員林分局報請及臺灣彰化地方法院檢察署
    檢察官指定丁○○之兄丙○○代行告訴後偵查起訴。
二、理由：
(一)、據以論罪之證據：
１、證人即現場目擊證人許玉如於警詢之證詞。
２、被告先後於警詢、偵查中之供詞及於本院準備程序、審理中
    之自白。
３、彰化縣警察局道路交通事故調查報告表(一)、(二)、道路交通事
    故現場圖、現場及肇事車輛照片12張。
４、被告及被害人丁○○在行政院衛生署彰化醫院診斷證明書各
    1紙、95年1月4日彰醫病字第0940007049號函附之病歷摘要1
    份。
５、彰化縣區車輛行車事故鑑定委員會95年1月17日彰鑑字第095
    5600224號函所附之第940526號鑑定意見書暨臺灣省車輛行
    車事故覆議鑑定委員會第95年5月10日府覆議字第095010024
    8號函文各1份。
６、彰化縣警察局道路交通事故肇事人自首情形（被告符合自首
    ）1紙。
７、台灣高等法院被告前案紀錄表、臺灣彰化地方法院檢察署刑
    案資料查註紀錄表。
(二)、論罪與量刑：
１、被告行為後，刑法及刑法施行法業於94年2月2日經總統以華
    總一義字第09400014901號令修正公布，並於95年7月1日施
    行（下稱新刑法，修正前刑法下稱舊刑法），參酌最高法院
    95年5月23日刑事庭第8次會議有關新舊法適用原則之決議，
    新刑法第2條第1項之規定，係規範行為後法律變更所生新舊
    法律比較適用之準據法，於新刑法施行後，應適用新刑法第
    2條第1項之規定，為「從舊從輕」之比較。又基於罪刑法定
    原則及法律不溯及既往原則，行為之處罰，以行為時之法律
    有明文規定者為限，必行為時與行為後之法律均有處罰之規
    定，始有新刑法第2條第1項之適用。另於比較時應就罪刑有
    關之共犯、未遂犯、想像競合犯、牽連犯、連續犯、結合犯
    ，以及累犯加重、自首減輕暨其他法定加減原因（如身分加
    減）與加減比例等一切情形，本於統一性及整體性原則，綜
    其全部罪刑之結果而為比較。且從刑附屬於主刑，除法律有
    特別規定者外，依主刑所適用之法律。本案涉及法律變更之
    部分，經依如附表所示比較新舊刑法之規定，以舊刑法有利
    於被告，依新刑法第2條第1項前段規定，自應適用最有利於
    被告之舊刑法，先此敘明。
２、核被告所為，係犯刑法第284條第1項前段之過失傷害罪。被
    告肇事後，於有偵查權限之機關及公務員發覺其犯罪前即向
    到場處理之員警江明常自承肇事並自願接受裁判之事實，有
    彰化縣警察局道路交通事故肇事人自首情形1紙在卷可徵，
    是被告已符自首之要件，應予減輕其刑。茲審酌被告之素行
    、品行、智識程度、被告就本件車禍之發生之過失程度、被
    害人所受之傷害、被告於犯罪後坦認犯行，雖尚未與被害人
    家屬達成和解，惟雙方均已表明願專就民事賠償部分解決雙
    方之歧異等一切情狀，量處如主文所示之刑，並諭知易科罰
    金之折算標準。又查被告前未曾受有期徒刑以上刑之宣告，
    有台灣彰化地方法院檢察署刑案資料查註紀錄表及台灣高等
    法院被告前案紀錄表在卷可稽，且其年紀已大（民國23年11
    月29日生，已滿71歲），其因一時怠忽而罹刑章，雖因民事
    賠償金額與被害人家屬差距過大，以致於未能達成民事和解
    賠償，惟被害人家屬丙○○已當庭表明就刑事部分，同意為
    緩刑之諭知，被告經此次偵審及刑之宣告後，當能知所警惕
    ，本院認所宣告之刑以暫不執行為適當，併諭知緩刑3年，
    以期其自新、自勵（被告行為後95年7月1日施行之刑法第74
    條雖有變更，因被告並無前科紀錄，對被告並無比較有利，
    且因自首及易科罰金均適用修正前之法律，此部分自應併適
    用行為時即修正前刑法第74第1款之規定），以啟自新。
據上論斷，應依刑事訴訟法第299條第1項前段，刑法第284條第1
項前段、修正後刑法第2條第1項前段、修正前刑法第62條、第41
條第1項前段，刑法施行法第1條之1第1項、第2項，罰金罰鍰提
高標準條例第1條前段、修正前罰金罰鍰提高標準條例第2條，現
行法規所定貨幣單位折算新臺幣條例第2條，判決如主文。
本案經檢察官林士富到庭執行職務。
中    華    民    國    95    年    7     月    31    日
                  交通法庭    法  官  李水源
以上正本證明與原本無異。
如不服本判決，應於判決送達後10日內向本院提出上訴狀（須附
繕本）。
中    華    民    國    95    年    8     月    4     日
                              書記官  廖建興
附錄本案論罪科刑法條全文：
中華民國刑法第284條
（過失傷害罪）因過失傷害人者，處6月以下有期徒刑、拘役或5
百元以下罰金，致重傷者，處1年以下有期徒刑、拘役或5百元以
下罰金。
從事業務之人，因業務上之過失傷害人者，處1年以下有期徒刑
、拘役或1千元以下罰金，致重傷者，處3年以下有期徒刑、拘役
或2千元以下罰金。
附表：
┌───┬───────┬────────┬──────┐
│比較  │舊刑法於本案適│新刑法於本案適用│依從舊從輕原│
│法條  │用之法律效果  │之法律效果      │則比較結果  │
├───┼───────┼────────┼──────┤
│新、舊│舊刑法第33條第│新刑法第33條第5 │本條應依新刑│
│刑法第│5款規定：「罰 │款關於主刑罰金已│法第2條第1項│
│33條第│金：（銀元）1 │修正為：「罰金：│前段之規定，│
│5款   │元以上。」關於│新台幣1千元以上 │適用行為時之│
│      │罰金刑之法定範│，以百元計算。」│法律，即從修│
│      │圍較低。      │修正後關於罰金刑│正前刑法第33│
│      │              │之法定範圍顯已提│第5款。     │
│      │              │高。            │            │
├───┼───────┼────────┼──────┤
│刑法第│必減輕其刑    │得減輕其刑      │本條從舊刑法│
│62條  │              │                │較有利於被告│
├───┼───────┼────────┼──────┤
│刑法第│依修正前罰金罰│如易科罰金，以新│本條從舊刑法│
│41條第│鍰提高標準條例│臺幣1,000元、   │較有利於被告│
│1項前 │第2條規定，易 │2,000元或3,000元│            │
│段    │科罰金數額提高│折算1日         │            │
│      │為100倍，如易 │                │            │
│      │科罰金，以銀元│                │            │
│      │300元即新臺幣 │                │            │
│      │900元折算1日  │                │            │
├───┼───────┼────────┼──────┤
│舊刑法│本案被告之行為│被告之行為，得宣│本案適用新刑│
│第74條│，得宣告緩刑，│告緩刑，惟緩刑得│法未較有利於│
│第1款 │惟緩刑不附任何│附條件履行負擔。│被告，因此，│
│、新刑│條件。        │                │應適用行為時│
│法第74│              │                │法即舊刑法之│
│條第1 │              │                │規定。      │
│項、第│              │                │            │
│2項   │              │                │            │
├───┴───────┴────────┴──────┤
│綜合比較結果：                                        │
│本案綜其全部罪刑之比較，無論易刑處分、自首及緩刑之規定│
│，新刑法均未較有利於被告，故本案應一體適用行為時即舊刑│
│法。                                                  │
└───────────────────────────┘


司法院資訊處製作；財團法人民間司法改革基金會備份。
